【裁判字號】    99,交聲,514
【裁判日期】    990930
【裁判案由】    交管條例聲異
【裁判全文】
臺灣板橋地方法院交通事件裁定         99年度交聲字第514號
原處分機關  臺北市交通事件裁決所
異  議  人
即受處分人  甲○○
上列異議人即受處分人因違反道路交通管理處罰條例案件，對於
臺北市交通事件裁決所於民國99年1 月25日所為之處分（原處分
案號：北市裁罰字第裁22-AEX632270號），聲明異議，本院裁定
如下：
    主  文
異議駁回。
    理  由
一、原處分意旨略以：異議人即受處分人甲○○（下稱異議人）
    於民國98年11月10日0 時2 分許，駕駛車牌號碼9927－DU號
    自用小貨車，行經臺北市○○○○道路往師大路路口處，因
    「汽車駕駛人駕駛汽車拒絕接受酒精濃度測試之檢定」之交
    通違規，經臺北市政府警察局中正第二分局交通分隊警員當
    場製單舉發。嗣異議人於舉發通知單上所載應到案日期即98
    年11月25日向臺北市交通事件裁決所（下稱原處分機關）提
    出申訴，經原處分機關函請原舉發單位調查結果，仍認異議
    人有前揭違規事實，遂於99年1 月25日以北市裁罰字第裁22
    -AEX632270號裁決書，依道路交通管理處罰條例第35條第4
    項及第67條（原處分書漏載第2 項）之規定，裁處罰鍰新臺
    幣（下同）60,000元，吊銷駕駛執照，3 年內不得考領駕駛
    執照等語。
二、異議意旨略以：伊於98年11月10日0 時2 分許，駕駛車牌號
    碼9927－DU號自用小貨車，行經臺北市○○○○道路往師大
    路路口處，經臺北市政府警察局中正第二分局交通分隊警員
    攔檢，並接受酒精濃度測試，現場警員有蒐證錄影，伊並非
    拒絕接受測試，舉發單上所載與事實不符，爰聲明異議云云
    。
三、按汽車駕駛人駕駛汽車拒絕接受酒精濃度測試之檢定者，處
    60,000元罰鍰，並當場移置保管該汽車及吊銷該駕駛執照，
    且3 年內不得考領駕駛執照。又汽車駕駛人，因違反本條例
    及道路交通安全規則之規定，受吊銷駕駛執照處分時，吊銷
    其持有各級車類之駕駛執照，道路交通管理處罰條例第35條
    第4 項前段、第67條第2 項前段、第68條分別定有明文。又
    對於違反道路交通管理處罰條例之行為，當場舉發者，應填
    記駕駛人或行為人姓名、性別、出生年月日、地址、車主姓
    名、地址、車牌號碼、車輛種類；被查獲之駕駛人或行為人
    為受處分人時，應將該通知單填記後交付該行為人簽名或蓋
    章收受之；拒絕簽章者，仍應將通知聯交付該駕駛人或行為
    人收受，並記明其事由及交付之時間；拒絕收受者，應告知
    其應到案時間及處所，並記明事由與告知事項，視為已收受
    ，違反道路交通管理事件統一裁罰基準及處理細則第11條第
    1 項第1 款亦規定明確。
四、經查：
  (一)本件異議人甲○○駕駛車牌號碼9927－DU號自用小貨車，於
    98年11月10日0 時2 分許，行經臺北市○○○○道路往師大
    路路口處，因「汽車駕駛人駕駛汽車，拒絕接受酒精濃度測
    試之檢定」之交通違規，經臺北市政府警察局中正第二分局
    交通分隊警員當場製單舉發。嗣經原處分機關依道路交通管
    理處罰條例第35條第4 項及第67條第2 項之規定，裁處其罰
    鍰60,000元，吊銷駕駛執照，3 年內不得考領駕駛執照等情
    ，有臺北市政府警察局99年11月10日北市警交字第AEX63227
    0 號舉發違反道路交通管理事件通知單、臺北市交通事件裁
    決所99年1 月25日北市裁罰字第裁22-AEX632270號裁決書各
    1 紙附卷可稽，且異議人對其有飲用酒類之事實不爭執，此
    部分事實應堪認定。
  (二)就上開違規事實，業據證人即本件實施酒駕盤查之臺北市政
    府警察局中正第二分局交通分隊警員彭巫永於本院調查時具
    結證稱：「當天舉發之違規情形，依照勤務表所示在水源快
    速道路往師大路前實施酒測攔檢勤務，我們在舉發單的時間
    攔檢異議人，當時我們攔檢以後，我們先聞到異議人身上有
    酒味，就請異議人到旁邊，再實施酒測。實施酒測經過，異
    議人一下來時，我們有問異議人有無喝感冒糖漿或其他藥水
    之類的，當時異議人說沒有喝其他藥水，我們問他幾點喝，
    他說喝酒已經超過l5分鐘以上，我們給異議人寫確認單，我
    們就開始實施酒測。當時我們給異議人實施酒測，異議人前
    1 、2 次吹氣沒有完成，因為酒測機下面會有顯示受測者有
    沒有吹氣出來，酒測機都沒有顯示出來，我們有試範給異議
    人看，後來他再測兩次，還是沒有辦法測出來，我們就依據
    酒測機的顯示可以知道異議人是否有配合吹氣，因為異議人
    不配合超過15分鐘以上，我依據符合拒測的條件來開立罰單
    。通常吹氣要一定的量才能顯示，但是沒有難度，只要順順
    的吹就可以顯示。依照我執勤的經驗，通常吹不過的情形，
    就是故意不吹氣，或吹口水或是嘴巴含有檳榔渣或口香糖，
    還有的故意倒吸回去，一吹一吸。當天執行勤務的時間我們
    是11點到2 點的勤務。當天只執行這件酒測，執行勤務的有
    3 位，1 位小隊長，另1 位警員劉俊秀。我從82年實施酒測
    相關的勤務到現在，在我執勤經驗當中，除受測人故意不配
    合下，其他不能測出的情形案例不多，大概50件才碰1 件。
    我們領機器出來都會校對，所以確定當天是可以使用的。剛
    剛異議人所講我們拉機器是因為時間到了機器沒有測出來，
    我們就必須再重新將機器歸零。」等語，並有證人所呈之臺
    北市政府警察局交通警察大隊98年11月9 日勤務分配表及領
    用器具登記表各1 紙附卷可稽。又證人所證述於舉發違規當
    日用以確認異議人違規行為之呼氣酒精測試器，係依規定送
    經濟部標準檢驗局檢驗合格，並在有效期間內所使用等節，
    有經濟部標準檢驗局於98年9 月2 日檢定合格證書（檢定合
    格單號碼：M0JA0000000 、規格：電化學式、廠牌：
    INTOXIME- TERS、型號：RBT Ⅳ、器號：020264/075574 、
    檢定日期：98年9 月2 日、有效期限：1 年）及志伸股份有
    限公司98年12月4 日呼氣式酒精測試器保養及查核測試報告
    各1 紙在卷可稽（見本院卷第43、44頁）。是以，當時之呼
    氣酒精濃度測試器並無故障情形，應堪認定。
  (三)異議人雖辯稱其有配合實施酒測云云，然經本院當庭使用電
    腦設備以1.5 倍速播放之方式勘驗本件異議人拒絕接受酒經
    濃度測試之舉發光碟，內容略以：警員令異議人於飲酒時間
    確認單上簽名，異議人稱於夜間8 時許飲酒完畢，且表示不
    曾受測過。迨異議人第1 次、第2 次吹氣，均2 秒後嘴離開
    酒精濃度測試器，警員告知駕駛人吹氣時勿將氣吸回。駕駛
    人第3 次吹氣未能成功，警員告知拒絕接受酒測之法律效果
    ，並示範酒精濃度測試器吹氣方式而持吹管令人試吹。駕駛
    人第4 次吹氣…駕駛人練習試吹酒精濃度測試器吹管，並由
    警員解說吹氣方式…駕駛人第11次吹氣仍未使酒精濃度測試
    器有所感應，警員即開立舉發違規通知單，並詢問異議人是
    否於舉發違規通知單上簽名，經異議人表示拒絕簽名後，警
    員告知拒簽效果及救濟途徑，並說明消極不配合就是拒測，
    且有全程錄音、錄影。警員詢問異議人是否收受舉發違規通
    知單，並告知異議人違規事實、應到案時間及處所等情，有
    本院勘驗筆錄1 份在卷可稽（見本院卷第31頁背面至第32頁
    ）。是綜觀上開勘驗結果，可知於警員於實施酒測過程中，
    曾多次解說及示範酒精濃度測試器檢測吹氣之方法，亦不斷
    告知拒絕接受酒測之效果，並給予異議人吹氣達10餘次，前
    後歷時40餘分。異議人雖以口含住或咬住吹管，惟僅吹2 、
    3 秒即離開吹管或僅吹出微弱氣息等動作而「佯裝吹氣」，
    且警員一再強調於酒精濃度測試器有感應前不要將氣吸回，
    異議人仍未使酒精濃度測試器有所感應，而不足以測定酒精
    濃度值。是以，異議人雖於形式上有多次接受值勤警員對其
    進行之呼氣酒精濃度測試，惟異議人係以未依正確檢測之方
    式，致使系爭呼氣酒精濃度測試器不能測得其呼氣酒精濃度
    ，而消極不配合警員對其進行呼氣酒精濃度之測試，仍屬拒
    絕接受呼氣酒精測試之檢定之行為，並不因有佯裝吹氣配合
    警員進行測試之行為，而得為有利異議人之認定。況異議人
    於本院調查時亦改稱其之前曾經有過2 、3 次受測之經驗，
    且有測試成功過，復自承其無身體上疾病造成肺部或吹氣無
    法連貫之情形等語（參見本院卷第31頁），足見異議人顯非
    不知正確而得令有所反應檢測之方式，且於本件受舉發之際
    並未因疾病因素而無法吹氣實施酒測。準此，異議人確有駕
    駛汽車拒絕接受酒精濃度測試檢定之違規行為，應屬明確。
  (四)末按道路交通管理處罰條例第35條第4 項規定，對於駕駛人
    拒絕酒精濃度測試之檢定，除應裁處罰鍰60,000元外，並應
    當場移置保管該汽車及吊銷其持有駕駛執照，較諸同條第1
    項規定駕駛人飲酒後酒精濃度超過規定標準仍駕車之處罰為
    ：「新臺幣15,000元以上60,000元以下罰鍰，並當場移置保
    管該汽車及吊扣其駕駛執照1 年」更為嚴厲，其立法目的即
    在於不使拒絕酒精濃度測試檢定之駕駛人反獲得寬典，否則
    將使駕駛人易心存僥倖，企圖以拒絕接受測試方法規避罰則
    ，此參酌交通部90年8 月14日（90）交路字第048748號函、
    內政部警政署90年8 月23日（90）警署交字第175739號函均
    明揭：「以警方告知駕駛人就經濃度測試標準及流程後，駕
    駛人如積極或消極拒絕測試，即可判定拒絕接受酒精濃度測
    試，並不以駕駛人不配合時間長短為據」等意旨，亦足明悉
    。又違反道路交通管理事件舉發通知單係用以通知駕駛人所
    受舉發之交通違規事由，並令受舉發之駕駛人得以知悉「應
    到案日期」及「應到案處所」，即完成舉發程序，與該受舉
    發人是否承認所受舉發之違規事實無涉，更不因受舉發人嗣
    後拒簽拒收舉發通知單而有異。倘經舉發違規後，受舉發人
    就違規事實之存否有所爭執，尚得依法定程序提起後續救濟
    ，要非受舉發人當下自認無違規情事，即得恣意拒絕簽收舉
    發通知單圖求卸責，此觀前揭違反道路交通管理事件統一裁
    罰基準及處理細則第11條第1 項第1 款所定之擬制送達效果
    自明，否則不啻鼓勵違規駕駛人若有不服警員取締，均可心
    存僥倖，以拒絕簽收、拒絕受告知之投機方式脫免罰責，規
    避警員之合法舉發。職是本件舉發警員已明確告知異議人違
    規事實、應到案日期及處所等情業如前述，並已於舉發通知
    單載明拒簽收，則本件舉發程序即無違誤，附此敘明。
五、綜上所述，原處分機關依道路交通管理處罰條例第35條第4
    項及第67條第2 項之規定，裁處異議人罰鍰60,000元，並吊
    銷其駕駛執照，3 年內禁考，於法核無不合。本件異議人之
    聲明異議為無理由，應予駁回。
據上論斷，應依道路交通管理處罰條例第87條第2 項，道路交通
案件處理辦法第19條，裁定如主文。
中    華    民    國    99    年    9     月    30    日
                    交通法庭  法  官  陳海寧
以上正本證明與原本無異。
如不服本裁定應於送達後5日內向本院提出抗告狀。
                              書記官  馮得弟
中    華    民    國    99    年    10    月    6     日

司法院資訊處製作；財團法人民間司法改革基金會備份。
